【裁判字號】    95,易,78
【裁判日期】    950321
【裁判案由】    詐欺
【裁判全文】
臺灣臺中地方法院刑事判決                95年度易字第78號
公  訴  人  台灣台中地方法院檢察署檢察官
被      告  甲○○
上列被告因詐欺案件，經檢察官聲請簡易判決處刑（94年度偵字
第17854號），經本院台中簡易庭認不宜簡易判決處刑而改依通
常程序審理，本院判決如下：
    主    文
甲○○幫助他人犯詐欺取財罪，處拘役伍拾日，如易科罰金，以
佰元折算壹日。
    犯罪事實
一、甲○○可預見金融機構帳戶係個人理財之重要工具，且關係
    個人財產、信用之表徵，如交予他人使用，有被供作財產犯
    罪用途之可能，其竟仍基於幫助不詳之人詐欺取財之不確定
    故意，於民國93年8月間某日，在不詳地點，將其所有台新
    銀行西台中分行存款帳戶（帳號00000000000000）之存摺、
    金融卡（含密碼）交予不詳之人使用。該不詳之人取得甲○
    ○交付之存摺、金融卡後，即獨自或與他人基於意圖為自己
    不法所有之犯意聯絡，於93年9月6日21時59分許發送手機簡
    訊予乙○○，向乙○○詐稱其所有之信用卡甫完成交易，須
    至提款機操作查詢（實為操作轉出作業），使乙○○陷於錯
    誤，在台中市○區○○路2段之中興銀行所設置之自動櫃員
    機操作，而於同日22時l分將其所有之中興銀行之存款帳戶
    轉帳新台幣（下同）15329元存入甲○○所有之上開帳戶。
    嗣經乙○○發現受騙，報警查知上情。
二、案經台中市警察局第四分局報請台灣台中地方法院檢察署檢
    察官偵查起訴。
    理    由
一、訊據被告甲○○固坦承前揭台新銀行台中分行存款帳戶係其
    所有之事實，惟矢口否認有何幫助詐欺取財犯行，辯稱：其
    將該帳戶之存摺及提款卡放置在機車置物廂中，而機車於93
    年8月間停放在彰化縣員林鎮○○街員林郵局附近，機車之
    置物廂遭破壞，該帳戶之存摺及提款卡因而失竊云云。經查
    ，上開存款帳戶係被告本人以自己名義開立一節，有上開帳
    戶開戶資料l份附卷可稽。衡情，詐欺集團以他人帳戶供作
    款項出入之帳戶，通常會先取得帳戶所有人之同意才使用，
    否則一旦帳戶所有人掛失，被害人匯入之款項即遭凍結無法
    提領，帳戶所有人反可輕易辦理補發存簿、變更印鑑、密碼
    ，將款項提領一空，詐欺集團不可能冒此風險；本件果如被
    告所辯係帳戶資料被竊或遺失遭冒用，詐欺集團根本無法知
    悉帳戶所有人何時會辦理掛失，則被害人匯入之款項是否可
    順利提領尚處不確定之狀態，顯不合理。又被告於本院審理
    時供稱其最後一次使用該帳戶係於92年7、8月份，亦無人知
    悉其帳戶之提款卡密碼等節，而該帳戶於92年2月12日因放
    款本息扣帳5205元後，帳戶餘額僅餘20元，直至93年8月17
    日，方再有以自動櫃員機轉帳支出l元之紀錄，此後即有多
    筆轉帳、提款往來，苟被告確係於92年7、8月間最後一次使
    用該帳戶，何以會將該帳戶之存摺、提款卡放置在機車置物
    廂內，於l年後始遭竊？而竊取存摺及提款卡之人又如何以
    正確之密碼操作提款卡？足見被告所辯不合理，而被告自承
    為一工廠作業員，為一勞工，平常並無太多收入，卻擁有七
    、八個銀行帳戶，顯然與常理有違。從而，本件帳戶之存摺
    及提款卡等資料應係被告提供予不詳之人使用，方符真實。
    另被告所有之帳戶被用以對被害人乙○○詐欺取財一節，亦
    經被害人於警詢中指述明確，並有自動櫃員機交易明細表、
    被告之帳戶交易清單在卷可佐。按刑法上之故意，可分為直
    接故意與不確定故意（間接故意），所謂「不確定故意」，
    係指行為人對於構成犯罪之事實，預見其發生而其發生並不
    違背其本意者，刑法第13條第2項定有明文；而金融機構帳
    戶係個人理財之重要工具，且關係個人財產、信用之表徵，
    豈能隨意交予陌生人，如該他人非供作犯罪所得出入之帳戶
    或其他不法目的，應無使用非自己名義金融帳戶之必要；又
    利用不實之簡訊而詐取金錢之犯罪類型層出不窮，該等犯罪
    多數均係利用人頭帳戶作為出入帳戶，並經媒體廣為披載，
    被告要難諉為不知，足認被告有容任不詳之人或其共犯利用
    該帳戶犯詐欺取財罪之不確定故意，允無疑義；又該不詳之
    人果獨自或與他人共同利用被告交付之帳戶作為犯詐欺取財
    罪之款項出入帳戶，被告犯行堪予認定。
二、按被告以幫助詐欺取財之意思，參與詐欺取財罪之構成要件
    以外之行為，核係犯刑法第339條第l項之詐欺取財罪之幫助
    犯。又被告幫助他人犯詐欺取財罪，為從犯，依刑法第30條
    第2項規定減輕其刑。爰審酌被告之犯罪動機、目的、手段
    、所生危害及犯後態度等一切情狀，量處如主文所示之刑，
    並諭知易科罰金之折算標準。
據上論斷，應依刑事訴訟法第452條、第299條第1項前段，刑法
第339條第1項、第30條第1項、第2項、第41條第1項前段，罰金
罰鍰提高標準條例第1條前段、第2條，判決如主文。
本案經檢察官蔡雯娟到庭執行職務。
中    華    民    國    95    年    3     月    21    日
                刑事第七庭審判長法  官  許金樹
                                法  官  高文崇
                                法  官  郭德進
上正本證明與原本無異。
如不服本判決，應於送達後十日內向本院提出上訴狀（須附繕本
），上訴於台灣高等法院台中分院。
中    華    民    國    95    年    3     月    23    日
                                書記官  陳惠玲
附錄論罪科刑法條
中華民國刑法第339條第1項
 (普通詐欺罪)
意圖為自己或第3人不法之所有，以詐術使人將本人或第3人之物
交付者，處五年以下有期徒刑、拘役或科或併科1000元以下罰金
。
                                                      A


司法院資訊處製作；財團法人民間司法改革基金會備份。
